臺灣高雄地方法院刑事判決　　　　　　　 94年度易字第372號
公　訴　人　臺灣高雄地方法院檢察署檢察官
被　　　告　乙○○　男　41歲.
上列被告因詐欺案件，經檢察官提起公訴（94年度偵字第80號）
，本院判決如下：
    主  文
乙○○幫助意圖為自己不法之所有，以詐術使人將本人之物交付
，處有期徒刑伍月，如易科罰金，以參佰元折算壹日。
    事  實
一、乙○○預見提供金融機構之帳戶存簿、提款卡及密碼等物予
    他人使用，有可能被人利用作為財產性犯罪工具之用，仍不
    違背其本意，而基於幫助詐欺取財之犯意，於民國93年8 月
    中旬某日許，在不詳地點，將其於93年8 月12日台灣銀行三
    民分行（下稱台灣銀行）開設之帳號 000000000000 號之存
    款帳戶之存摺、提款卡及密碼資料，交由真實姓名、年籍不
    詳之詐欺集團成員收付，並供其向不特定民眾詐財行騙之用
    ，嗣於同年8 月25日10時許，該詐騙集團人員，撥打電話給
    甲○○，指稱：「其兒子為人借款擔保」為由，要求甲○○
    依其指示匯款，甲○○不疑有詐，乃至高雄縣鳳山市○○路
    20號台灣銀行鳳山分行，以無摺存款方式存入乙○○在台灣
    銀行上開帳戶計新台幣 (下同)20 萬元後，甲○○始知受騙
    ，並報警查獲。
二、案經高雄市政府警察局三民第一分局報報請臺灣高雄地方法
    院檢察署檢察官偵查起訴。
    理  由
一、訊之被告乙○○對於在上開時、地開立台灣銀行帳戶，及甲
    ○○遭他人詐騙匯款入其所開立帳戶等情，固不否認，惟矢
    口否認有何幫助共同連續詐欺取財之犯行，辯稱：伊開立上
    開帳戶係供漁貨買賣收款入帳之用，而該帳戶存摺、提款卡
    （含原始密碼單）、印章等物係於開戶後約一星期後某日晚
    間，伊攜出欲作密碼變更時，放在機車籃子內，連同郵局、
    台新銀行、上海銀行等帳戶存摺、提款卡等物，在高雄市前
    鎮區漁港處一併遺失，遺失後有以語音向台灣銀行掛失，另
    伊對甲○○受詐欺乙節，均不知情等語。
二、經查：
（一）被害人甲○○於上開時、地，接獲詐騙集團成員不實電話
      ，陷於錯誤，以提款機轉帳20萬元，進入被告前開台灣銀
      行帳戶中之事實，業據被害人甲○○於警訊中指訴甚詳（
      當事人於言詞辯論終結前，均未爭執此供述證據能力，依
      刑事訴訟法第159 條之5 第2 項規定，應認有證據能力）
      ，並有被害人提出台灣銀行無摺存入憑條1 紙在卷可稽（
      均屬業務上製作文書，且無顯不可信情形，依刑事訴訟法
      第159 條之4 第2 款規定，均具有證據能力），足見被害
      人甲○○指訴遭詐騙匯款至上開被告帳戶內乙情，應屬事
      實。而依上開被告所有台灣銀行帳戶列印之交易明細單所
      示（屬業務上製作文書，同前說明，有證據能力），被害
      人帳戶於93年8 月25日，確實由甲○○匯入20萬元，翌日
      旋均遭人分數次以金融卡跨行提款領現及跨行轉出提領一
      空，足證前開被告帳戶確已遭該不詳之詐騙集團利用，供
      作詐騙被害人所得之匯款，並使被害人受有財產損害甚明
      。
（二）又被告雖辯以：當日攜帶帳戶存摺、印章及提款卡等物外
      出，係為辦理提款卡密碼變更云云，惟按常人新開金融帳
      戶開始啟用前，須先變更密碼，且通常係在新領取金融卡
      當日，即時就近在金融機構內依行員指示立刻辦理，變更
      後亦將原始密碼單銷燬，且變更密碼只能在本行設置自動
      提款機操作，他行提款機無法操作變更他行提款卡密碼之
      功能，而查以被告稱93年8 月12日開戶當日，有以提款卡
      提領現金1 百元等情（本院審判筆錄第6 頁），可見被告
      開戶當日已以原始密碼啟用提款卡功能，卻未當場變更密
      碼資料，而遲逾開戶日約1 星期後，始持上開台灣銀行帳
      戶之原始密碼單、提款卡等外出變更密碼，又係在晚間半
      夜時分外出辦理，已非金融機構營運時間，無臨櫃人員可
      供諮詢，且其1 次攜帶四家帳戶，又須自行以自動櫃員機
      操作，即須分赴四處不同金融機構提款機先後操作，而所
      述遺失地點又在鮮有提款設備之漁港處，所辯因外出辦理
      變更密碼而遺失帳戶存摺、提款卡之經過云云，均與常情
      有悖。再者，自動櫃員提款機辦理密碼變更，亦僅須持金
      融卡操作即可，此為被告所能認知（本院審判筆錄第5 頁
      ），則何須連同印鑑章、存摺一併隨身攜帶？是以，其辯
      稱係因當晚外出變更密碼時，遺失存摺、提款卡等物，自
      難採信。
（三）另被告復稱遺失帳戶相關資料後，有以語音辦理掛失手續
      云云，惟查上開帳戶並無任何申報掛失紀錄乙節，已有本
      院、台灣銀行三民分行94年5 月11日三民營字第
      09400026361 號函1 紙在卷可稽（當事人於言詞辯論終結
      前，對此證據能力未聲明異議，依刑事訴訟法第159 條之
      5 第2 項，應認有證據能力），其亟稱有以語音完成掛失
      手續云云，已有不實，又據其稱同時遺失之郵局帳戶（帳
      號004113─00000000號），於93年8 月11日即有申請掛失
      紀錄，同時補發存摺手續乙節，有中華郵政股份有限公司
      高雄郵局94年4 月15日高營字第0942001008號函、同公司
      儲匯處94年4 月22日儲字第0940000526號函檢附之立帳申
      請書、掛失止付申請書、掛失補副帳戶新舊帳號通知聯各
      1 件在卷可稽（均屬業務上製作文書，且無顯不可信情形
      ，依刑事訴訟法第159 條之4 第2 款規定，均具有證據能
      力），則其是否所辯以係因遺失台灣銀行帳戶而有作語音
      掛失乙節已非無疑。再者，而被告於93年8 月11日始掛失
      郵局帳戶，卻於翌日即新開立上開台灣銀行帳戶，與被告
      辯稱數帳戶係同時遺失乙節，亦有明顯矛盾之處，末以被
      告自陳從事批發漁貨工作逾10年，之前沒有以帳戶作交易
      付款工具，卻於93年8 月間始因為客戶匯款之便，而新設
      立帳戶，卻於開立3 至4 金融帳戶後，均因遺失無法利用
      云云，惟觀被告另有多達10家金融機構開立帳戶，有本院
      卷附被告金融機構回應狀態─開戶銀行列表1 份可佐，足
      可供匯款使用，應無須再一次多設立3,4 家帳戶，而供作
      已交易十幾年之批發漁貨之用。綜上各節，被告所辯之詞
      ，與常情有違，應與事實不合，不足採信。
（四）查以提款卡自自動櫃員提款機提款，需輸入密碼，而提款
      卡之密碼係由帳戶所有人自行設定，否則即難以使用上開
      帳戶作為匯提款工具，此為眾所皆知之事，是以帳戶乃具
      高度專屬性之物品，則既無證據可認上開帳戶存摺、提款
      卡、印章及密碼有遺失情事，而上開帳戶確原在開戶後，
      由被告保管支配下，而事後亦遭人利用供不法犯罪用途，
      顯見應係由被告提供系爭帳戶之提款卡及密碼供詐欺集團
      成員使用。
（五）綜上所述，足見被告前揭所辯各節，顯係事後卸責之詞，
      不能採信。本件事證明確，被告提供帳戶供詐欺集團向不
      特定民眾詐騙財物匯入款項之事實，堪以認定，所為幫助
      詐欺犯行明確，應依法論科。
三、論罪科刑：
（一）被告提供系爭帳戶存摺、提款卡及密碼，供詐欺集團詐欺
      取財匯款使用，其雖未參與詐欺取財之行為，然顯係以幫
      助之意思，參與詐欺取財構成要件以外之行為，為幫助犯
      ，核被告所為，係犯刑法第 30 條第 1 項、第 339 條第
      1 項之幫助詐欺取財罪。被告幫助他人犯詐欺取財罪，為
      從犯，爰依刑法第 30 條第 2 項規定減輕其刑。
（二）爰審酌被告枉顧提供個人帳戶予他人可能淪為犯罪集團犯
      罪之工具，助長財產犯罪者遂行其詐欺取財之目的，同時
      使詐欺取財者得以隱匿真實身分，增加查緝詐欺集團之困
      難，助長犯罪氣焰，危害社會治安，且犯後否認犯行，不
      知悔悟之態度，惟被告於詐欺集團中，究屬提供帳戶使用
      之邊緣地位，並非主謀實際從事核心詐騙行為之人，犯罪
      情節較輕，又其前未有犯罪之前科紀錄，有其台灣高等法
      院被告全國前案紀錄表一份附卷可稽，平日素行尚稱良好
      等一切情狀，量處如主文所示之刑，並諭知易科罰金之折
      算標準。
據上論斷，應依刑事訴訟法第299 條第1 項前段，刑法第339 條
第1 項、第30條第1 項、第2 項、第41條第1 項前段，罰金罰鍰
提高標準條例第1 條前段、第2 條，判決如主文。
中　　華　　民　　國　　94　　年　　6 　　月　　21　　日
                     刑事第14庭  審判長法　官  陳銘珠
                                       法　官  紀凱峰
                                       法　官  林瑋桓
以上正本證明與原本無異。
如不服本判決，應於判決送達後10日內，向本院提出上訴狀。
中　　華　　民　　國　　94　　年　　6 　　月　　21　　日
                                       書記官  謝群育
附錄本件論罪科刑法條
刑法第339條第1項：
意圖為自己或第三人不法之所有，以詐術使人將本人或第三人之
物交付者，處五年以下有期徒刑、拘役或科或併科一千元以下罰
金。
